最　高　行　政　法　院　裁　定
　　　　　　　　　　　　　　　　　　 96年度裁字第02396號
上　訴　人　甲○○
訴訟代理人　謝政達律師
被 上訴 人　臺北市政府警察局中正第一分局
代　表　人　李金田
上列當事人間因集會遊行法事件，上訴人不服中華民國95年11月
16日臺北高等行政法院95年度簡字第201號判決，提起上訴。本
院裁定如下：
　　主  文
上訴駁回。
上訴審訴訟費用由上訴人負擔。
　　理  由
一、按「對於適用簡易程序之裁判提起上訴或抗告，須經最高行
    政法院之許可。前項許可，以訴訟事件所涉及之法律見解具
    有原則性者為限。」行政訴訟法第235條定有明文。所謂訴
    訟事件所涉及之法律見解具有原則性，係指該事件所涉及之
    法律問題意義重大，而有加以闡釋之必要情形而言，如對於
    行政命令是否牴觸法律所為之判斷，或就同類事件所表示之
    法律見解與其他高等行政法院所表示之見解互相牴觸，有由
    本院統一法律上意見或確認其意見之必要情形屬之。
二、上訴意旨略謂：(一)、上訴人所發起之罷工活動僅涉及其與中
    華電信公司之私權爭議，與公共利益無涉，僅應有工會法之
    適用；然集會遊行法（下稱集遊法）為警察法，所涉及者為
    公共利益事務，不得涉入私權爭議，系爭處分無集會遊行法
    之適用，惟原判決就上訴人此項重要主張之攻擊防禦方法並
    未為陳述任何之法律意見，自為判決不備理由。(二)、上訴人
    所發起之罷工活動，其所佔據之中華電信公司大門口，確屬
    中華電信公司私人之出入口，非為集遊法第2條第1項規定集
    會定義之公共場所或公眾得出入之場所，該罷工活動自不應
    適用集會遊行法。中華電信公司自始即將大門出入口封閉，
    並使被上訴人進駐於中華電信公司事業單位場所內，待參與
    罷工人員欲進入事業單位廠區，被中華電信公司不當阻卻於
    外，不得其門而入，而聚集於中華電信公司私人之大門口，
    被上訴人方自大門內側開啟已封閉之小門出入口，欲驅離不
    得已聚集於中華電信公司私人大門口之參與人員，就被上訴
    人上述執行公務之方式可以得知，被上訴人確係在維護中華
    電信公司對外出入之通行私權與公眾利益無涉。上訴人發起
    罷工活動若非為集遊法之集會，或被上訴人之人員非基於維
    護公眾利益而介入行使警察職權，其裁罰處分自無法律依據
    而違法得撤銷，原判決未就上訴人所主張陳述法律意見，自
    屬判決不備理由。(三)、上訴人並非主張所發起之罷工活動屬
    於集遊法第8條第1項第2、3款已列舉樣態，而係主張罷工活
    動既依工會法規定完成實質與程序要件，自屬集遊法第8條
    第1項第1款「依工會法規定舉行者」，故無須申請，被上訴
    人自無權逕命解散，更無權處上訴人罰鍰，原判決就上訴人
    所主張其發起之罷工活動為「依法令規定舉行者」未為任何
    論理上之陳述或陳述不明暸，而逕認上訴人所發起之罷工活
    動應向被上訴人申請許可，自有判決不備理由之違法。(四)、
    原判決未就被上訴人是否有命令解散並裁處罰鍰之必要性陳
    述任何之法律意見，就被上訴人執行集遊法第25條、第28條
    之職權，是否符合比例原則，被上訴人命令解散若經審認不
    符合比例原則，原處分自屬違法而應撤銷，原判決理由就上
    訴人此點主張未陳述法律意見，自有判決不備理由之違法。
    (五)、原審法院既認工會法規範對象是針對勞工，集遊法規範
    對象是針對全體國民，工會法與集遊法所規範者各有不同領
    域，勞工除其一般之國民身份外尚具有勞工此特別身分，其
    適用法律正可能優先適用針對勞工此特別身分所規範之工會
    法，而不適用一般法律之集遊法，何以其原判決理由之結論
    竟是「彼此之間並無特別法與普通法之關係」而認「即工會
    依工會法舉行罷工，仍應受集遊法之規範」，其判決理由前
    後顯相矛盾，違反論理法則，自為判決不備理由。(六)、本訴
    訟事件就積極之罷工糾察行為是否為現行法制所容許、是否
    有集遊法之適用而需事前申請許可、罷工糾察行為進行中警
    察權得否以集遊法為作用法依據介入為管制等爭議問題具有
    指標性意義，所涉及之法律問題確屬意義重大，就上開各點
    法律適用上之疑義，確有加以闡釋之必要，所涉及之法律見
    解具有原則性等語。
三、經核本件上訴人前開所指各節，均係指摘原判決有理由矛盾
    及不備理由之違法情事，惟究有何前揭說明所例示之涉及之
    法律見解，具有原則性之重要情事，則未指及。上訴人提起
    上訴，不合首揭規定，不應許可，其上訴難謂合法，應予駁
    回。
四、依行政訴訟法第249條第1項前段、第104條、民事訴訟法第
    95條、第78條，裁定如主文。
中　　華　　民　　國　　96　　年　　10　　月　　25　　日
                  第四庭審判長法  官　鍾　耀　光
                              法  官  姜　仁　脩
                              法  官　王　德　麟
                              法  官　黃　清　光
                              法  官　吳　慧　娟
以  上  正  本  證  明  與  原  本  無  異
中　　華　　民　　國　　96　　年　　10　　月　　26　　日
　　　　　　　　　　　　　　　書記官　黃　淑　櫻
